【裁判字號】    98,上訴,1236
【裁判日期】    980521
【裁判案由】    毒品危害防制條例
【裁判全文】
臺灣高等法院刑事判決                98年度上訴字第1236號
上  訴  人  臺灣基隆地方法院檢察署檢察官
被      告  甲○○
                    現另案於臺灣新竹監獄執行
選任辯護人  陳祥彬律師
上列上訴人因被告違反毒品危害防制條例案件，不服臺灣基隆地
方法院97年度訴字第1581號，中華民國98年2月3日第一審判決（
起訴案號：臺灣基隆地方法院檢察署97年度偵字第3820號），提
起上訴，本院判決如下：
    主  文
原判決撤銷。
甲○○販賣第一級毒品，累犯，處有期徒刑壹拾伍年陸月。扣案
第一級毒品海洛因壹包（驗餘後淨重零點零零肆貳公克）併同無
從與之完全析離之分裝袋壹個沒收銷燬之。扣案之電子磅秤壹台
、廠牌GPLUS手機壹支（含0000000000門號SIM卡壹張）、廠牌SO
NY  ERICSSON手機壹支（含0000000000門號SIM卡壹張)及販毒所
得新台幣伍佰元均沒收。
    事  實
一、甲○○前因施用第一級、第二級毒品案件，經台灣基隆地方
    法院以92年度訴字第566號判決應執行有期徒刑1年確定（施
    用第一級毒品部分，判處有期徒刑8月、施用第二級毒品部
    分，判處有期徒刑6月）；復因偽造貨幣案件，經同院以92
    年度訴字第353號判決判處有期徒刑2年確定。上開2案件經
    同院以93年度聲字第263號裁定應執行有期徒刑2年10月確定
    ，後於民國95年10月20日執行完畢。詎其竟基於販賣第一級
    毒品以營利之犯意，於97年9月2日21時30分許，前往乙○○
    位於基隆市○○路43號2樓住處旁之樓梯，將其所有之第一
    級毒品海洛因1包（淨重0.013公克，取樣0.0088公克，餘重
    0.0042公克），以新台幣 (下同) 500 元之價格，販賣予乙○○一次。嗣甲○○下樓準備離去時，為在場埋伏警員查獲
    ，扣得其持有第一級毒品海洛因1包（淨重0.122公克，取樣
    0.0055公克，餘重0.1165公克）、第二級毒品甲基安非他命
    2包（淨重合計0.10公克，空包裝總重0.45公克），並自甲○○身上皮夾內扣得現金百元紙鈔11張、五百元紙鈔2張，
    在其褲子右口袋內扣得百元紙鈔7張 (其中5張係販賣毒品所
    得)及供其所有供犯毒所用之電子磅秤1台、廠牌GPLUS手機1
    支（含0000000000門號SIM卡1張）、廠牌SONY  ERICSSON手
    機1支（含0000000000門號SIM卡1張），及與本件販毒無關
    之分裝袋22個、注射針筒1支、安非他命吸食器1個。警員旋
    上二樓，在乙○○身上扣得甲○○所交付之上開第一級毒品
    海洛因1包，而查獲上情，
二、案經基隆市警察局報請台灣基隆地方法院檢察署檢察官偵查
    起訴。
    理  由
壹、證據能力之部分：
(一)證人乙○○經原審依法傳喚，無正當理由未到庭，而其因犯
    施用第一級毒品案件，業經原審於98年1月10日發佈通緝，
    此有原審送達證書、98年基院慧刑樸緝字第6號通緝書在卷
    足憑，是於證人乙○○有無法傳喚而不能詰問之情形，則證
    人乙○○警詢時之審判外陳述即有所在不明而無法傳喚或傳
    喚不到之情事，且辯護人及被告就此部分證據調查之聲請業
    已自願捨棄，而公訴人亦未另行聲請調查（見原審98年1月
    20日審判筆錄），本院斟酌卷附證人乙○○警詢筆錄製作原
    因、過程，核無不能自由陳述之情形，亦無違法取證或其他
    瑕疵，而具有可信之特別情況，且為證明犯罪事實之存否（
    詳後述）所必要，以之作為證據亦屬適當，因認證人乙○○
    前揭於審判外之陳述，依刑事訴訟法第159條之3第3款規定
    ，於本件自具有證據能力而得作為證據。
(二)又按被告以外之人於偵查中向檢察官所為之陳述，除顯有不
    可信之情況者外，得為證據，刑事訴訟法第159條之1第2項
    規定明確。查證人乙○○於檢察官訊問時之陳述，雖屬被告
    以外之人於審判外所為之陳述，為傳聞證據，惟現階段刑事
    訴訟法規定檢察官代表國家偵查犯罪、實施公訴，依法其有
    訊問被告、證人及鑑定人之權，證人、鑑定人且須具結，而
    實務運作時，檢察官偵查中向被告以外之人所取得之陳述，
    原則上均能遵守法律規定，不致違法取供，是以，刑事訴訟
    法於92年2月6日修正時，即為兼顧理論與實務，以該法第
    159條之1第2項規定，除顯有不可信之情況者外，得為證據
    （參考刑事訴訟法第159條之1立法理由）。是證人乙○○於
    檢察官訊問時所為之陳述，業經依法具結，已具相當之擔保
    性，且並無顯不可信之情形，應可認具有可信性，而具有證
    據能力。
(三)復本案所引用之其餘供述及非供述證據，經本院依法踐行調
    查證據程序，公訴人、被告及其辯護人均不爭執其餘各該證
    據之證據能力，且迄本院言詞辯論終結前未就其餘證據之證
    據能力聲明異議，又查無依法應排除其證據能力之情形，是
    後述所引用其餘證據之證據能力均無疑義，依法自有證據能
    力，均得作為本案證據。
貳、事實認定部分：
一、訊據被告甲○○否認有何販賣第一級毒品之犯行，辯稱：我
    不知道為什麼乙○○會在警局說我有賣，當天是乙○○打電
    話問我有沒有地方拿，我那天剛好要去拿，所以我就跟她說
    我們合資，他有拿九百元給我，還欠我一百元，我總共要買
    二千元毒品，我自己的部分一千元。乙○○事先跟我連絡說
    要買一千元錢是我代墊的，我交付毒品時她只給我九百元云
    云。辯護人另辯以：證人乙○○於偵查中之陳述與警詢不一
    致，且表明其警詢之陳述係受製作筆錄之警員之指示，而為
    不實之陳述，其警詢之陳述，真實性可疑云云。經查：
(一)本件警方係於97年9月2日21時30分許，在基隆市○○路43號
    2樓，查獲證人乙○○持有扣得之海洛因1包，業據證人乙○○於警詢供明，扣得之海洛因1包，經送交通部民用航空局
    航空醫務中心鑑定，其鑑定結果為經以氣相層析質譜儀（
    GC/MS）法，該白色粉末1袋，檢出海洛因成分，淨重0．013
    0公克，驗餘淨重0．0042公克)，，此有該局航藥鑑字第097
    4905號鑑定書1份在卷可稽（附原審卷第58頁）。另同時於
    上址樓下門前查獲被告，並自其身上查獲之第一級毒品海洛
    因1包、甲基安非他命2包、注射針筒1支、安非他命施用器1
    支、電子磅秤1台、分裝袋22個，自其錢包內取出100元11張
    、500元2張，廠牌GPLUS手機1支（含0000000000門號SIM卡1
    張）、廠牌SONY ERICSSON手機1支（含0000000000門號SIM
    卡1張）、另自其右邊前口袋查扣現金100元7張等情，業據
    被告於警詢供明，並有搜索扣押筆錄、扣押物品目錄表等可
    資佐證。扣案之毒品，經送檢驗結果，粉末1包為第一級毒
    品海洛因（淨重0.122公克，取樣0.0055公克，餘重0.1165
    公克）、第二級毒品甲基安非他命2包（淨重合計0.10公克
    ，空包裝總重0.45公克），亦有交通部民用航空局航空醫務
    中心鑑定書、法務部調查局鑑定書各乙紙可佐 (原審卷第
    127頁、141頁)。
(二)證人乙○○於警詢中陳稱：我於今 (2)日20時46分許，打電
    話給金剛，他約40分即騎機車至我住處，先是拿海洛因1包
    給我，我即馬上拿500元給金剛，金剛下樓即為警方查獲，
    我是拿給他5張100元，經我指認，甲○○就是賣給我毒品海
    洛因之金剛無誤等語（詳偵查卷第13頁至15頁）。嗣於檢察
    官偵查時證稱：扣案之海洛因1包是被告給我的，他要請我
    吃，他我還沒吃，警察就上來了，被告沒向我收錢，警詢供
    稱以500元跟甲○○買，是警察叫我這麼說的，是對我做警
    詢筆錄的警察，伊之前有跟甲○○買過，甲○○沒有在追我
    ，也沒有交往等語（詳偵查卷第43、44頁）。證人乙○○前
    後證述不一，究何者可採，自應參酌其他事證以明之。
(三)被告於警詢、97年9月3日偵查中先辯稱：伊是為了要幫乙○○解毒癮，所以交付海洛因1包予乙○○，伊沒有向她收現
    金500元，因為伊當時想追乙○○云云，後於97年10月20日
    偵查中及原審準備程序則翻異前詞，辯稱：乙○○於查獲當
    天打電話給伊，問伊有沒有地方可以拿毒品，伊當時剛好要
    去向「阿勇」買海洛因，所以告訴乙○○可以一起買，伊遂
    先幫乙○○代墊購毒款項，後來伊向「阿勇」買2包海洛因
    ，1包1000元，伊便將購得之海洛因拿到乙○○住處，乙○○拿到毒品時只有拿900元給伊，尚差100元，伊當時心裡想
    算了云云 (偵卷第111頁、原審卷第43頁)。而被告於查獲當
    天有以其使用之門號0000000000號、0000000000號行動電話
    與證人乙○○使用之門號0000000000號行動電話聯絡之事實
    ，為被告所自認，並有扣案手機及通聯紀錄在卷可稽。
(四)證人丙○○於原審證稱：查獲當天我們在下面埋伏，一開始
    ，被告還沒出現，乙○○在房子陽台那邊，一下子被告就出
    現，有看到他們接觸在交東西，好像二個都有在交付，像是
    買賣的動作，埋伏地點距交易處約五至十公尺，我們是身著
    便服埋伏的，我們是先抓到被告，那裡就一個樓梯到二樓，
    沒有其他樓層，所以到二樓查獲乙○○等語(原審卷第110頁
    至115頁)。關於證人乙○○所稱：警詢筆錄係受警察指示而
    為不實供述乙節，證人丙○○證稱：做筆錄時我有在場，警
    察不可能要她如何說，警詢有錄音等語 (原審卷第112頁)，
    則證人乙○○上開證述，是警察叫我這麼說的云云，自乏依
    據。
(五)綜合上情分析，被告與證人乙○○並沒有男女朋友關係，且
    未曾表示過追求之意，而毒品海洛因價格昂貴，取得不易，
    衡情被告不太可能免費提供證人乙○○施用。又被告於偵查
    及原審改稱係合資購買，交付後，證人乙○○有交付900元
    乙節，與證人乙○○之證述不符，已難遽採。且被告於原審
    供稱：我找阿勇拿二千元的海洛因，有二包，拿到之後，我
    就去乙○○家拿一包給她，他拿900元給我等語  (原審卷第
    42頁) 。若然，二人既係合資購買毒品，且出資金額相同，
    毒品分量應無差別才對。惟本件證人乙○○扣案之海洛因，
    淨重為0．013公克，數量甚微，而被告同時扣案之海洛因1
    包，淨重為0．122公克) ，分量相差達10倍之多。被告嗣雖
    改稱：證人乙○○已有施用一次云云，惟依證人丙○○上開
    證詞，警員係先在樓下查獲被告後，旋上二樓查獲證人乙○○，時間上緊密相連，並無相當時間可供施用毒品，證人乙○○亦證稱尚未開始施用即為警查獲，被告所辯自不可採。
    參以證人乙○○為警扣案之海洛因數量甚微，則證人乙○○
    於警詢供稱係向被告購買500元乙節，即有相當可信性。且
    本件在被告右前口袋查獲面額100元紙幣7張，錢包內查獲
    100 元紙鈔11張及500元紙鈔2張，證人丙○○亦證稱有看到
    證人乙○○交東西給被告，雖其未看清楚係交付何物，惟自
    被告身上查獲之物，除被告所有之手機及磅秤、分裝袋等物
    之外，僅有現金而已，被告自始坦承手機2支及磅秤等物係
    其所有，隨身攜帶，則證人乙○○所交付被告者，應唯有現
    金而已。被告收受現金後，旋轉身下樓，為警查獲，顯見未
    將證人乙○○所交付現金放入錢包內，而係隨手放入褲子口
    袋內，而褲子口袋內查獲100元紙鈔達7張之多，證人乙○○
    供稱交付5張100元紙鈔，自可認定被告褲子口袋內查獲100
    元紙鈔7張，其中5張係乙○○所交付。雖扣案之現金百元鈔
    共1800元，經鑑定結果，其上均無發現可資比對之指紋，有
    基隆市警察局97年9月15日基警鑑字第0970070800號函在卷
    足憑。惟紙鈔表面光滑，本不易沾染指紋，證人乙○○交付
    紙鈔後，經由被告收受，亦可能經由被告指紋覆蓋其上，則
    上開鑑定結果，尚不能資為有利於被告之認定。又本案另查
    獲分裝袋22只、電子磅秤1個，被告於警詢供稱：我向他人
    買要先過秤等語，於原審供稱：分裝袋是阿勇給我的，電子
    秤是我當天帶去阿勇那裡秤重的等語 (原審卷第170頁)。惟
    證人乙○○證稱打電話給被告至被告到其住處交付海洛因約
    40分鐘，被告接到乙○○電話後，尚須做一些準備始出門，
    是否有時間先到別處，再轉赴證人乙○○住處，已非無疑。
    且若被告無意販賣毒品，何須準備電子秤及自行攜帶或由阿
    勇提供分裝袋外出？益證其係隨時準備分裝出售之用。
(六)按毒品危害防制條例所處罰之「販賣」毒品罪，所著重者為
    被告在主觀上有藉以牟利之惡性，及對毒品之擴散具有較有
    償或無償轉讓行為更嚴重之危害性，被告「營利」之意圖係
    從客觀之社會環境、情況及證人、物證等資料，依據證據法
    則綜合研判認定。而販賣毒品係政府嚴予查緝之違法行為，
    非可公然為之，亦無公定之價格，無論瓶裝或紙包，均可任
    意分裝增減分量。而每次買賣之價差，亦隨時依雙方資力、
    關係之深淺、需求之數量、來源是否充裕、販賣者是否渴求
    資金、查緝是否嚴緊、購買者被查獲時供述購買對象之風險
    評估等，而異其標準，非可一概而論。販賣之利得除經坦承
    及價量俱臻明確外，委難察得實情。販賣之人從價差或量差
    中牟利方式雖異，但其圖利之非法販賣行為則一。要之，販
    賣毒品海洛因，事涉重典，其價格昂貴，取得亦不易，苟無
    厚利可圖，殊無甘冒被查緝法辦重刑之危險，任意將毒品無
    償讓與他人之可能，是其販入之價格必較售出之價格低廉，
    而有從中賺取買賣差價牟利之意圖及事實，自屬符合社會一
    般之合理經驗及論理判斷。本件，被告與乙○○間並無男女
    朋友關係，被告當日交付一小包海洛因，淨重0．0130公克
    ，予乙○○，乙○○則給付被告500元，已認定如上，就交
    易過程觀之，被告接獲電話後，即不辭辛勞地騎乘機車前來
    ，並於樓梯間交貨收錢，且所交付者僅一小包，即收款500
    元，衡情自是有利可圖，不可能以販入之原價轉讓，自應成
    立販賣毒品之罪名。
(七)綜上，本件事證明確，被告販賣第一級毒品海洛因之犯行，
    堪以認定，應依法論科。
三、核被告所為，係犯毒品危害防制條例第4條第1項之販賣第一
    級毒品罪。被告前開販賣海洛因前持有之低度行為，應為販
    賣之高度行為所吸收，不另論罪。被告有事實欄一所示之犯
    罪科刑暨執行情形，此有本院被告前案紀錄表在卷可參，其
    於受有期徒刑之執行完畢，5年以內再犯本件最重本刑為有
    期徒刑以上之罪，為累犯，應依刑法第47條第1項規定，加
    重其刑。又本件被告所販售之毒品海洛因僅一小包，數量甚
    微，販毒所得僅500元，而所涉法定刑為死刑或無期徒刑之
    罪，有法重情輕之情形，其情可憫，本院認縱科以法定最低
    刑仍嫌過重，應依刑法第59條規定酌量減輕其刑。
四、原審疏未詳酌上情，遽認被告係涉犯毒品危害防制條例第8
    條第1項之轉讓毒品罪名，自有未洽。檢察官上訴，以此理
    由請求撤銷改判，核有理由，自應由本院將原判決撤銷改判
    。爰審酌被告正值精壯之年，不思奮發有為，耽迷毒品，且
    散布毒品、流毒不淺，危害社會治安、國民生活健康不輕，
    並參以被告販賣之數量甚微及其犯後狡飭之態度等一切情狀
    ，量處如主文第二項所示之刑。
五、扣案之被告已販賣予證人乙○○之海洛因1包（淨重0.013公
    克，取樣0.0088公克，餘重0.0042公克），係查獲之毒品，
    應併同難以析離之分裝袋1只，不問屬於犯人與否，依毒品
    危害防制條例第18條第1項前段規定宣告沒收銷燬之（按無
    論以何種方式包裝袋與其內裝之毒品，包裝袋內均會有極微
    量毒品殘留，故上述包裝袋1只應整體視為查獲毒品，一併
    依前揭規定宣告沒收銷燬之，參見最高法院95年度臺上字第
    3739號、第7354號判決）；自被告身上查獲之第一級毒品海
    洛因1包（淨重0.122公克，取樣0.0055公克，餘重0.1165公
    克）、第二級毒品甲基安非他命2包（淨重合計0.10公克，
    空包裝總重0.45公克），雖係查獲之毒品，惟被告另因本案
    查獲其施用第一、二級毒品，業由台灣基隆地方法院於97
    年11月28日以97年度訴字第1688號判決宣告沒收銷燬之，自
    毋庸於本案再重複宣告沒收銷燬；另扣案現金，其中面額
    100元之紙鈔5張係被告販賣毒品所得之財物，電子磅秤1台
    、廠牌GPLUS手機1支（含0000000000門號SIM卡1張）、廠牌
    SONY ERICSSON手機1支（含0000000000門號SIM卡1張），均
    係被告所有，業據其供明在卷，且為供販賣毒品所用之物 (
    證人乙○○於警詢供稱其當日有打上開二門號手機給被告)
    ，應依毒品危害防制條例第19條第1項規定沒收。至扣案注
    射針筒1支及安非他命使用器1支及夾鏈分裝袋22個，雖均係
    被告所有，惟查無積極證據足以證明為供被告犯本件犯罪所
    用之物，且非屬違禁物，爰均不宣告沒收，併此敘明。
據上論斷，應依刑事訴訟法第369條第1項前段、第364條、第299
條第1項前段，毒品危害防制條例第4條第1項、第18條第1項前段
、第19條第1項，刑法第11條、第47條第1項、第59條，判決如主
文。
本案經檢察官侯千姬到庭執行職務。
中    華    民    國    98    年    5     月    21    日
                  刑事第十七庭  審判長法  官  趙功恆
                                      法  官  高明哲
                                      法  官  陳世宗
以上正本證明與原本無異。
如不服本判決，應於收受送達後10日內向本院提出上訴書狀，其
未敘述上訴之理由者並得於提起上訴後10日內向本院補提理由書
（均須按他造當事人之人數附繕本）「切勿逕送上級法院」。
                                      書記官  魏汝萍
中    華    民    國    98    年    5     月    21    日
附錄：本案論罪科刑法條全文
毒品危害防制條例第4條
製造、運輸、販賣第一級毒品者，處死刑或無期徒刑；處無期徒
刑者，得併科新臺幣1千萬元以下罰金。
製造、運輸、販賣第二級毒品者，處無期徒刑或7年以上有期徒
刑，得併科新臺幣7百萬元以下罰金。
製造、運輸、販賣第三級毒品者，處5年以上有期徒刑，得併科
新臺幣5百萬元以下罰金。
製造、運輸、販賣第四級毒品者，處3年以上10年以下有期徒刑
，得併科新臺幣3百萬元以下罰金。
製造、運輸、販賣專供製造或施用毒品之器具者，處1年以上7
年以下有期徒刑，得併科新臺幣1百萬元以下罰金。
前五項之未遂犯罰之。


司法院資訊處製作；財團法人民間司法改革基金會備份。
